【裁判字號】    95,上易,854
【裁判日期】    950731
【裁判案由】    過失傷害
【裁判全文】
臺灣高等法院臺中分院刑事判決         95年度上易字第854號
上  訴  人  臺灣臺中地方法院檢察署檢察官
被      告  乙○○
                      號
被      告  甲○○
上列上訴人因被告等過失傷害案件，不服臺灣臺中地方法院95年
度易字第1028號中華民國95年5月11日第一審判決 （起訴案號：
臺灣臺中地方法院檢察署94年度偵字第8919號），提起上訴，本
院判決如下：
    主  文
原判決撤銷。
乙○○從事業務之人，因業務上之過失傷害人，處有期徒刑月
，如易科罰金，以銀元佰元即新台幣玖百元折算壹日。
甲○○從事業務之人，因業務上之過失傷害人，處有期徒刑月
，如易科罰金，以銀元佰元即新台幣玖百元折算壹日。
    事  實
一、乙○○、甲○○分別為位於臺中縣豐原市○○里○○路五十
    九巷三七之五號「恩裕實業有限公司」（下稱恩裕公司）之
    實際負責人及廠長，均為從事業務之人，丁○○則於民國九
    十三年十月二十日至「恩裕公司」任職擔任大貨車駕駛司機
    ，負責收、送「恩裕公司」之電鍍材料、成品或五金加工產
    品。乙○○、甲○○原應注意對於防止機械、器具、設備等
    引起之危害，應有符合標準之必要安全設備及對於射出成型
    機、鑄鋼造形機、打模機等，有危害勞工之虞者，應設置安
    全門閥、雙手操作式啟動裝置或其他安全裝置，且應注意對
    勞工應施以從事新工作及預防災變所必要之安全衛生教育、
    訓練，而依當時情形並無不能注意之情事，仍疏未注意，於
    九十三年十二月十七日下午一時許，因趕著出貨，見「恩裕
    公司」原操作壓鑄機之工人未來上班，竟命未受過訓練之丁○○操作壓鑄機為五金產品之壓鑄加工，迄同日下午二時許
    ，丁○○因不諳壓鑄機之操作，且該壓鑄機亦欠缺防止操作
    員手被壓傷之感應設備，致丁○○於操作壓鑄機時，左手遭
    壓鑄機之擊錘擊中，造成左手中指第一指節部分被砸傷截斷
    ，無名指之第一指節指甲外壓傷出血等傷害。
二、案經丁○○訴請臺灣臺中地方法院檢察署檢察官偵查起訴。
    理  由
一、上開事實，業據被告甲○○、乙○○分別於偵查及本院與原
    審審理中均坦承不諱，被告乙○○於原審法院審理時坦承稱
    ：「我是恩裕公司之負責人，應徵工人都是由我決定的」，
    「事前沒有舉辦訓練」，「九十三年十月二十日丁○○去應
    徵的是司機」等語。被告甲○○於同院審理時坦承稱：「我
    是廠長」，「九十三年十月二十日丁○○去應徵的是司機」
    ，「事前沒有舉辦訓練」，「於九十三年十二月十七日下午
    一時許，因趕著出貨，請丁○○操作壓鑄機，因丁○○不諳
    壓鑄機之操作，而造成左手中指第一指節部分被砸傷截斷、
    無名指第一指節指甲外壓傷出血，是的。我們送的重德診所
    也是專業的醫師，之後我們就找不到丁○○本人，之後丁○○就到省立醫院就診」等語。核與告訴人丁○○指訴之情節
    相符，復有診斷證明書及病歷各三紙、重德診所院長名片、
    存證信函、行政院勞工委員會中區勞動檢查所勞中檢製字第
    945001305號函在卷可參，又雇主對防止機械、器具、設備
    等引起之危害，應有符合標準之必要安全設備，且雇主對勞
    工應施以從事工作及預防災變所必要之安全衛生教育、訓練
    ，勞工安全衛生法第五條第一項第一款、第二十三條第一項
    定有明文。又雇主對於射出成型機、鑄鋼造形機、打模機等
    ，有危害勞工之虞者，應設置安全門、雙手操作式啟動裝置
    或其他安全裝置，勞工安全衛生設施規則第八十二條第一項
    訂有明文，而依當時情形並無不能注意之情事，被告二人竟
    疏未注意，仍逕命擔任司機之告訴人操作壓鑄機，致告訴人
    左手遭壓鑄機之擊錘傷中，造成左手中指第一指節部分被砸
    傷截斷，無名指之第一指節指甲外壓傷出血等傷害，足徵被
    告二人之行為顯有過失，且被告二人之過失行為與告訴人之
    傷害有相當因果關係，是被告罪行堪以認定。
二、核被告乙○○、甲○○二人所為，均係犯刑法第二百八十四
    條第二項前段之業務過失傷害罪。按行為後法律有變更者，
    適用行為時之法律，但行為後之法律有利於行為人者，適用
    最有利於行為人之法律。95年7月1日修正施行之新刑法第2
    條第1項，定有明文。茲被告行為後，95年7月1日修正施行
    之新刑法第33條第5款規定之罰金最低額，已由一元即新台
    幣三元，提高為新台幣一千元，95年7月1日修正施行之新刑
    法第41條第1項規定之有期徒刑易科罰金，亦由原來之1元以
    上3元以下折算1日，修正為以新台幣1千元、2千元或3千元
    折算1日，故95年7月1日修正施行之新刑法第33條第5款及第
    41條第1項之規定，顯然並非有利於行為人，依95年7月1日
    修正施行之新刑法第2條第1項規定，自應對被告適用舊刑法
    第33條第5款及第41條第1項之規定。原審對被告等論罪科刑
    ，固非無見，然原審未及比較新舊刑法之輕重，顯有未當，
    公訴人上訴意旨，指摘原審量刑失出，雖無理由 (蓋被害人
    傷勢不重，原審量刑已屬適中），然原審判決既有未妥，自
    應由本院予以撤銷改判。爰分別審酌被告等之素行良好、過
    失程度、所致之危害及據被告甲○○表示，該工場已經做機
    器上的更新，希望以後不會再發生這類的事件，全部改為觸
    控式開關操作，有照片二張附卷可證等犯罪後之態度等一切
    情狀，分別量處如主文第2、3項所示之刑，並均諭知易科罰
    金之折算標準。
據上論結，應依刑事訴訟法第三百六十九條第一項前段、第三百
六十四條、第二百九十九條第一項前段、刑法第2條第1項、第二
百八十四條第二項前段、舊刑法第四十一條第一項前段，罰金罰
鍰提高標準條例第一條前段 ，刑法施行法第1條之1第2項，判決
如主文。
本案經檢察官丙○○到庭執行職務。
中    華    民    國    95    年    7    月   31      日
          刑事第十一庭  審判長法  官  黃  梅  月
                              法  官  林  欽  章
                              法  官  黃  日  隆
上列正本證明與原本無異。
不得上訴。
                              書記官  陳  三  軫
中    華    民    國    95    年    8  月    2        日
                                                      Ａ


司法院資訊處製作；財團法人民間司法改革基金會備份。
